臺中高等行政法院裁定
                                        100年度停字第1號
聲  請  人　邱崑龍
相  對  人　交通部公路總局臺中區監理所
代　表　人　陳聰乾
代  理  人　黃友川
          　沈欣亮
相  對  人　內政部警政署國道公路警察局第三警察隊
代　表　人　謝景祥
代  理  人　黃修哲
上列當事人間因違反道路交通管理處罰條例事件，聲請人聲請停
止違反道路交通管理事件裁決書等之執行，本院裁定如下：
    主　文
聲請駁回。
聲請程序費用由聲請人負擔。
    理　由
一、按「原處分或決定之執行，除法律另有規定外，不因提起行
    政訴訟而停止。」「行政訴訟繫屬中，行政法院認為原處分
    或決定之執行，將發生難於回復之損害，且有急迫情事者，
    得依職權或依聲請裁定停止執行。但於公益有重大影響，或
    原告之訴在法律上顯無理由者，不得為之。」行政訴訟法第
    116條第1項、第2項固定有明文。惟得依該條第2項規定向行
    政法院聲請停止執行者，僅以得依行政訴訟法規定提起訴訟
    之行政處分為限，若法律另規定有救濟途徑者，本應依該規
    定為之，不得逕行向本院聲請停止執行。次按「受處分人，
    不服第八條主管機關所為之處罰，得於接到裁決書之翌日起
    二十日內，向管轄地方法院聲明異議。法院受理前項異議，
    以裁定為之。不服前項裁定，受處分人或原處分機關得為抗
    告。但對抗告之裁定不得再抗告」及「聲明異議，無停止執
    行之效力，但依法裁定停止執行者，不在此限。」分別為道
    路交通管理處罰條例第87條及道路交通案件處理辦法第15條
    所明定。且按司法院釋字第418號解釋謂：「憲法第十六條
    保障人民有訴訟之權，旨在確保人民有依法定程序提起訴訟
    及受公平審判之權利。至於訴訟救濟，究應循普通訴訟程序
    抑依行政訴訟程序為之，則由立法機關依職權衡酌訴訟案件
    之性質及既有訴訟制度之功能而為設計。道路交通管理處罰
    條例第八十七條規定，受處分人因交通違規事件，不服主管
    機關所為之處罰，得向管轄地方法院聲明異議；不服地方法
    院聲明異議所為之裁定，得為抗告，但不得再抗告。此項程
    序，既已給予當事人申辯及提出證據之機會，符合正當法定
    程序，與憲法第十六條保障人民訴訟之意旨尚無牴觸。」是
    道路交通案件之受處分人不服公路主管機關或警察機關之裁
    決者，應依該特別規定，向普通法院聲明異議及抗告，而非
    循行政訴訟以為救濟。且受處分人依該特別規定聲明異議及
    抗告，經法院終局裁定後，該裁罰處分即告確定，受處分人
    即無再依行政訴訟程序，提起行政救濟之餘地。準此，受處
    分人自不能依前揭行政訴訟法第116第2項規定聲請交通裁罰
    處分之停止執行，允無疑義。
二、本件聲請人聲請意旨略以：相對人內政部警政署國道公路警
    察局第三警察隊（下稱國道第三警察隊）民國（下同）93年
    6月30日公警局交字第ZCC511500號舉發違反道路交通管理事
    件通知單，違反道路交通管理處罰條例及違反道路交通管理
    事件統一裁罰基準及處理細則及行政程序法等規定，未依法
    律規定程式或方式及文書送達程序規定合法送達被通知人（
    汽車所有人或駕駛人），致聲請人未知有交通違規行為，亦
    無此項通知單可持往應到案處所（在15日內）繳納處分最低
    罰鍰或聽候裁決，依行政程序法第110條之規定，自無對聲
    請人發生效力；相對人交通部公路總局臺中區監理所（下稱
    臺中區監理所）依據相對人國道第三警察隊上開93年6月30
    日舉發通知單，作成95年1月25日彰監四字第裁64-ZCC51150
    0號違反道路交通管理事件裁決書，未依行政程序法送達應
    受送達人，自始不生效力，聲請人早於87年2月12日即遷出
    嘉義縣布袋鎮東港里東港101號，相對人臺中區監理所未依
    汽車所有人車籍登記地址為送達地址，送達證書所載，非應
    受送達人戶籍地址，且該送達證書接收郵件人員，非為應受
    送達處所之接收郵件人員，未有辨別事理能力，非同居人或
    受僱人，此送達證書不具效力；況且本件交通違規事件，事
    實已因該違規地點限速已更改為110公里，處罰金額變更為
    新臺幣（下同）1,900元，如須處罰，應以最低額為限；又
    依行政程序法第131條第1項之規定，本件裁處權已因時效完
    成而消滅。為此，爰依行政訴訟法第116條第2項規定，聲請
    停止相對人國道第三警察隊93年6月30日公警局交字第ZCC51
    1500號舉發違反道路交通管理事件通知單，及相對人臺中區
    監理所95年1月25日彰監四字第裁64-ZCC511500號違反道路
    交通管理事件裁決書之執行。
三、經查，本件聲請人聲請停止執行之標的為相對人國道第三警
    察隊93年6月30日公警局交字第ZCC511500號舉發違反道路交
    通管理事件通知單（本院99年度簡字第203號卷第234頁）及
    相對人臺中區監理所95年1月25日彰監四字第裁64-ZCC51150
    0號違反道路交通管理事件裁決書（本院99年度簡字第203號
    卷第235頁）。惟上開舉發通知單及裁決書，乃相對人就聲
    請人違反道路交通管理處罰條例事件，依道路交通管理處罰
    條例第8條及第33條第1項所為之舉發通知及裁處，核屬交通
    違規事件，聲請人如對之有所不服，徵諸前揭法條規定意旨
    ，應向普通法院尋求救濟，本不得循行政爭訟程序提起行政
    訴訟，是其竟向本院聲請停止相對人上開舉發通知書及裁決
    書之執行，揆諸前揭說明，即有未合。況且，行政訴訟法第
    116條第2項所謂之「難於回復之損害」，係指其損害不能回
    復原狀，或不能以金錢賠償，或在一般社會通念上，如為執
    行可認達到回復困難之程度而言。本件相對人上開舉發通知
    書及裁決書係裁處罰鍰6,000元（逾期不繳納，自95年2月25
    日起加倍罰鍰12,000元），所欲執行者為金錢，是聲請人因
    該件之執行所受損害，在一般社會通念上，並非不能以金錢
    賠償或回復，殊難謂將發生難於回復之損害，本不能作為本
    件聲請之理由，故本件自無「難於回復之損害」之情形可言
    ，揆諸首揭法條規定，與得停止執行之要件不合，聲請人之
    聲請亦無理由，應予駁回。
四、依行政訴訟法第104條，民事訴訟法第95條、第78條，裁定
    如主文。
中　　華　　民　　國　　100　 年　　3　　 月　　2　　 日
                臺中高等行政法院第二庭
                        審判長法  官　王  茂  修
                              法  官　莊  金  昌
                              法  官　劉  錫  賢
以上正本證明與原本無異。
如不服本裁定，應於裁定送達後10日內以書狀敘明理由，經本院
向最高行政法院提起抗告（須依對造人數附具繕本）。
中　　華　　民　　國　　100　 年　　3　　 月　　2　　 日
                              書記官  莊  啟  明